【裁判字號】    92,破,9
【裁判日期】    920915
【裁判案由】    
【裁判全文】
臺灣臺南地方法院民事裁定  九十二年度破字第九號
    聲  請  人  遠東國際商業銀行股份有限公司
    法定代理人  乙  ○  ○
    代  理  人  丙  ○  ○
    相  對  人  甲  ○  ○
右聲請人聲請宣告破產事件，本院裁定如左：
    主      文
聲請駁回。
聲請程序費用由聲請人負擔。
    理      由
一、聲請意旨略以：相對人為訴外人琮右股份有限公司向聲請人借款之連帶保證人，
    聲請人對其尚有本金新台幣（下同）二千五百萬元及按原契約核計之利息、違約
    金及程序費用之債權，且相對人除積欠聲請人上開債務外，於其他金融機構亦負
    有巨額之主債務及保證債務高達約一億二千八百八十五萬六千元，而相對人名下
    財產所得為不動產七筆（現值共六百九十五萬四千元）、薪資收入一百十四萬七
    千九百三十五元、投資共十七萬九千六百二十元，合計共八百二十八萬一千五百
    五十五元，顯不敷清償如此龐大債務，自應依法宣告其破產俾清理債務，爰依破
    產法第一條、第五十七條、五十八條規定，聲請准將相對人宣告破產等語，並提
    出債權憑證、相對人之財團法人金融聯合徵信中心授信、還款紀錄與保證資訊、
    財政部臺灣省南區國稅財產歸屬資料清單、九十一年度綜合所得稅各類所得資料
    清單各一件為證。
二、按破產，對債務人不能清償債務者宣告之，又除另有規定外，破產得因債權人或
    債務人聲請宣告之，破產法第五十七條、第五十八條第一項分別定有明文。查聲
    請人係相對人之債權人，債權額為二千五百萬元之本金及利息、違約金，業據其
    提出本院八十九南院鵬方字第一八一九八號債權憑證為證，是聲請人聲請本院宣
    告相對人破產，於法自屬有據，先予敘明。
三、次按破產，對債務人不能清償債務者，宣告之；破產宣告時屬於破產人之一切財
    產，及將來行使之財產請求權；破產宣告後，破產終結前，破產人所取得之財產
    ，為破產財團；財團費用及財團債務，應先於破產債權，隨時由破產財團清償之
    ，破產法第五十七條、第八十二條第一項、第九十七條分別定有明文。而破產程
    序乃於債務人不能清償其債務時，為使多數債權人獲得平等滿足，並兼顧債務人
    之利益，而就債務人之總財產，由法院參與其事之一般強制執行程序之謂；是法
    院就破產之聲請，以職權為必要調查，如債務人確係無財產，則破產財團即不能
    構成，無從依破產程序清理債務，參照破產法第一百四十八條之旨趣，自應依同
    法第六十三條，以裁定駁回其聲請（司法院院字第一五０五號解釋參照）。又依
    破產法第九十五條、第九十六條規定，財團費用為：(一)因破產財團之管理、變價
    及分配所生之費用，(二)因破產債權人共同利益所需審判上之費用，(三)破產管理人
    之報酬，(四)破產人及其家屬之必要生活費及喪葬費；財團債務為：(一)破產管理人
    關於破產財團所為行為而生之債務，(二)破產管理人為破產財團請求履行雙務契約
    所生之債務，或因破產宣告後應履行雙務契約而生之債務，(三)為破產財團無因管
    理所生之債務，(四)因破產財團不當得利所生之債務。另按稅捐之徵收，優先於普
    通債權；破產財團成立後，其應納稅捐為財團費用，由破產管理人依破產法之規
    定清償之；對於破產財團之財產有優先權之債權，先於他債權而受清償，稅捐稽
    徵法第六條第一項、第七條及破產法第一百十二條前段分別有明文規定。故如構
    成破產財團之債務人財產，明顯不足清償破產財團費用及財團債務時，依破產法
    第一百四十八條規定，法院於宣告破產後，隨即須同時宣告破產程序終止，此無
    異徒增破產程序及費用之浪費，且無益於債務人及其他債權人。且破產財團之債
    務人財產，於清償破產財團費用及財團債務後，如亦不足清償有優先權之稅捐債
    務，亦無從達成破產制度係為使多數債權人獲得平等滿足之機能。因之參照上開
    司法院解釋及相關說明，聲請宣告破產已是無實益，自應以裁定駁回其聲請。
四、經查：
    （一）本件相對人之資產如下：(1)坐落台南市○區○○里○○街五五號房屋，應
          有部分全部，現值十一萬九千元，(2)坐落台南縣永康市○○○段二一０二
          地號土地，應有部分全部，現值（公告地價）六萬六千零八十元，(3)坐落
          台南縣永康市○○○段二一七０之二地號土地，應有部分全部，現值（公
          告地價）四萬三千六百八十元，(4)坐落台南縣永康市○○○段二一七０之
          三地號土地，應有部分全部，現值（公告地價）七萬三千九百二十元，(5)
          坐落台南縣永康市○○○段二一七０之四地號土地，應有部分全部，現值
          （公告地價）十二萬九千九百二十元，(6)台南縣永康市○○○段二一七一
          之八地號土地，應有部分全部，現值（公告地價）五萬四千元，(7)台南市
          南區○○段二六六五地號土地，應有部分全部，現值（公告地價）六十六
          萬二千四百元，(8)對慶誠建設開發股份有限公司投資二萬八千八百元，(9)
          對慶豐商業銀行股份有限公司投資十一萬八千八百二十元，(10)對有限責任
          台南市議會員工消費合作社投資三萬二千元，有財政部財稅資料中心之財
          產歸屬資料清單在卷可稽，然本院依職權向台南市東南地政事務所調取前
          開不動產之登記謄本顯示，前開坐落台南縣永康市○○○段二一七０之二
          地號及二一七０之四地號土地已民國（下同）八十五年十二月十三日因徵
          收而移轉登記為永康市所有，是該二筆土地現應非屬相對人所有，則相對
          人所有之財產現值應共為一百十五萬一千四百二十元。至聲請人雖提出相
          對人九十一年度綜合所得稅各類所得資料清單主張相對人有薪資收入一百
          十四萬三千九百三十五元，惟此係相對人於九十一年度之所得，尚難認定
          其於聲請人聲請本件破產宣告時尚有該等財產，自無從計入破產財團。
    （二）然相對人迄九十二年八月四日止尚積欠之房屋稅與地價稅為五萬五千七百
          零八元、綜合所得稅應補稅額共五萬九千六百五十六元，共計十一萬五千
          三百六十四元，此有台南市稅捐稽徵處九十二年八月六日南市稅納字第０
          九二００八八三六四號函附欠稅情形表及財政部台灣省南區國稅局台南市
          分局九十二年八月十一日南區國稅南市四字第０九二００四一四七六號函
          附欠稅明細表在卷可稽；且相對人所有坐落台南市○區○○段二六六五地
          號土地及其上建物即門牌號碼台南市○○街五五號，業經大眾商業銀行股
          份有限公司設定本金最高限額四百五十五萬元之第一順位抵押權，亦有該
          不動產登記謄本附卷可憑，則債權人大眾商業銀行股份有限公司對該等財
          產有別除權，得不依破產程序而行使權利，是聲請人現有之資產（一百十
          五萬一千四百二十元）扣除有別除權之財產（七十八萬一千四百元）後僅
          為三十七萬零二十元。
    （三）綜上，本件審酌相對人現有資產之價值，於清償前述財團費用（如土地增
          傎、破產管理人之報酬、相對人及其家屬之必要生活費．．等財團費用）
          、財團債務及較普通債權有優先受償權之稅捐債權（如房屋稅、地價稅、
          所得稅等）後，難認尚有賸餘而能達成破產制度係使多數債權人獲得平等
          滿足之目的。揆諸前揭說明，其破產財團即不能構成，自無從依破產程序
          清理其債務，至為顯然。從而，聲請人聲請對相對人宣告破產，即無理由
          ，應予駁回。
五、依破產法第五條、民事訴訟法第九十五條、第七十八條，裁定如主文。
中      華      民      國    九十二    年        九      月    十五    日
                            臺灣臺南地方法院民事第二庭
~B法      官  洪  碧  雀
右為正本係照原本作成。
如對本裁定抗告須於裁定送達後十日內向本院提出抗告狀，並應繳納抗告費新台幣四
十五元。
中      華      民      國    九十二    年        九      月    十五    日
~B法院書記官  顏  惠  華


司法院資訊處製作；財團法人民間司法改革基金會備份。
